臺灣高等法院民事判決　　　　　　　　 94年度上易字第338號
上　訴　人　日盛國際商業銀行股份有限公司（原：寶島商業銀
　　　　　　行）
法定代理人　陳國和
訴訟代理人　林文正
被上訴人　　甲○○
　　　　　　　　　　　　樓
訴訟代理人　侯傑中律師
複代理人　　林宇文律師
被上訴人　　乙○○
上列當事人間請求侵權行為損害賠償事件，上訴人對於中華民國
94年3月1日臺灣臺北地方法院93年度訴字第2585號第一審判決提
起上訴，本院於94年6月7日言詞辯論終結，判決如下：
    主  文
上訴駁回。
第二審訴訟費用由上訴人負擔。
    事實及理由
甲、程序方面：
    被上訴人乙○○未於言詞辯論期日到場，經核並無民事訴訟
    法第386條所列各款情事，爰依上訴人之聲請，由其一造辯
    論而為判決。
乙、實體方面：
一、上訴人起訴主張：坐落台北市○○區○○路2段63巷9號2樓
    及3樓（下稱系爭房屋增建部分），係為未辦理保存登記之
    建物，原為訴外人連賜騰所有，連賜騰於85年間無償移轉所
    有權予被上訴人乙○○，並由被上訴人乙○○將之出租予連
    賜騰，連賜騰於90年間租賃期間屆滿後拒絕搬遷，被上訴人
    乙○○乃向士林地方法院簡易庭起訴請求遷讓房屋，並取得
    90年士簡字756號確定判決。訴外人正御建設股份有限公司
    （以下簡稱正御公司）於85年6月21日邀同被上訴人乙○○
    等為連帶保證人，向上訴人借貸新台幣（下同）63,000
    ,000 元，並將被上訴人乙○○所有坐落於台北市○○區○
    ○路2段63巷9號1樓之建物及其基地（以下簡稱系爭房地）
    設定抵押權予上訴人，詎正御公司僅繳息至87年12月間，上
    訴人乃聲請士林地方法院民事執行處強制執行上開抵押物。
    查封時發現另有前開未辦理保存登記之2、3樓建物，上訴人
    遂聲請士林地院一併查封拍賣，然因無人應買致四拍流標視
    為撤回，並塗銷查封登記。嗣被上訴人基於損害上訴人債權
    之故意，並為犯意聯絡、行為分擔，利用塗銷查封登記後，
    上訴人尚未二次執行之空檔，無買賣關係而檢具所有權移轉
    契約向台北市稅捐稽徵處大同分處申報所有權移轉，並繳納
    契稅。待上訴人於91年12月聲請第二次執行時，被上訴人甲
    ○○更以所有權人自居，提起第三人異議之訴，並由執行法
    院裁定停止執行。標的物一部停止執行，該案之其餘標的物
    亦停止執行，被上訴人為脫免執行而為虛偽之買賣行為損害
    上訴人之債權，依民法第184條前段及後段之故意過失責任
    、185條共同侵權行為，並類推適用民事訴訟法第531條無過
    失責任之規定，被上訴人應負損害賠償責任停止拍賣期間之
    利息及違約金損失共計825,317元。並聲明：(一)原判決廢棄
    。(二)被上訴人應連帶給付上訴人新台幣（下同）825,317元
    及自起訴狀繕本送達之翌日起按年息5%計算之利息（上訴人
    逾此部分之請求經原判決駁回後，上訴人並未提起上訴）。
二、被上訴人辯稱：被上訴人間就台北市○○路○段63巷9號房屋
    之買賣，確實訂有買賣契約，且被上訴人甲○○購買系爭房
    屋係因該房屋為祖產，被上訴人甲○○確有支付買賣價金，
    因此被上訴人二人間之買賣，並非係通謀虛偽之買賣行為，
    亦無以使公務員將不實事項登載於職務上之公文書之方法，
    毀損上訴人之債權。雖士林地院92簡上188號判決認為如被
    上訴人間確實有讓與事實上處分權之合意，衡情即無再由被
    上訴人乙○○聲請強制執行，因而認定被上訴人二人無法證
    明確有讓與事實上處分權。然士林地方法院90年度士簡字第
    756號被上訴人乙○○訴請連賜騰遷讓房屋之請求權基礎乃
    民法第455條，其訴訟標的法律關係是債權契約，而被上訴
    人甲○○所繼受者，並非該租賃契約，而是單純繼受「訴訟
    標的物」，依最高法院61年台再字第186號判例意旨可知，
    前開遷讓房屋判決之既判力並不及於被上訴人甲○○，因而
    被上訴人甲○○在日後以被上訴人乙○○名義聲請強制執行
    ，乃執行上必然之作法，無從以此否定被上訴人二人間確有
    讓與系爭房屋之事實上處分權。再者，上訴人原僅聲請查封
    1樓房屋，並未另行聲請查封2、3樓部份，2、3樓部份乃獨
    立建物，非查封效力所及。另上訴人因系爭2、3樓房屋先前
    即因歷經四次拍賣流標而無人應買，而縱使本件未有停止執
    行，上訴人未必可據以拍賣求償，縱認停止執行與上訴人之
    損害有因果關係，亦僅係無法拍定系爭2、3樓之損害，系爭
    建物經定拍賣底價僅60萬元，且其前已歷經多次拍賣因無人
    應買而流標，上訴人未考量其能否拍定及以其債權總額計算
    其損害金額，並無理由。被上訴人乙○○縱與他人為通謀虛
    偽意思表示而將其不動產移轉登記與第三人，依據最高法院
    之決議，亦與侵權行為無涉。而甲○○實際上亦確實係出於
    真意與乙○○訂立買賣契約，且上訴人又未舉證證明甲○○
    之目的在於損害上訴人之債權，故上訴人主張援引民事訴訟
    法第531條類推適用，並無理由等語。並聲明：駁回上訴。
三、經查坐落台北市○○區○○路2段63巷9號2樓及3樓之未辦理
    保存登記建物，原為訴外人連賜騰所有，嗣由連賜騰於85年
    間無償移轉所有權予被上訴人乙○○，並由乙○○將該屋出
    租予連賜騰。連賜騰於90年間租賃期間屆滿後拒絕搬遷，被
    上訴人乙○○向士林地方法院簡易庭起訴請求遷讓房屋，並
    取得90年士簡字756號確定判決。訴外人正御公司於85年6月
    21日邀同被上訴人乙○○等為連帶保證人，向上訴人借貸
    63,000,000元，並將被上訴人乙○○所有坐落台北市○○區
    ○○路2段63號1樓之建物及其基地設定抵押權予上訴人，詎
    正御公司僅繳息至87年12月間，尚欠23,871,422元及自88年
    4月14日起算之利息及違約金未償。上訴人乃聲請士林地方
    法院民事執行處強制執行上開抵押物，查封時發現另有前開
    未辦理保存登記之2、3樓建物，上訴人遂聲請士林地院一併
    查封拍賣，然因無人應買致四拍流標視為撤回，並塗銷查封
    登記。嗣被上訴人於塗銷查封登記後，上訴人尚未二次執行
    之際，檢具所有權移轉契約向台北市稅捐稽徵處大同分處申
    報所有權移轉，並繳納契稅。待上訴人於91年12月聲請第二
    次執行時，被上訴人甲○○以其為台北市○○區○○路2段
    63 號2樓及3樓建物所有權人為由，提起第三人異議之訴，
    並由法院裁定停止系爭房屋增建部分之強制執行。被上訴人
    甲○○前開第三人異議之訴業經士林簡易庭92年度士簡字第
    241 號判決駁回，被上訴人甲○○上訴後，亦經士林地院92
    年度簡上字第188號判決駁回其上訴而敗訴確定等事實，為
    兩造所不爭，可信為真實。
四、上訴人主張：被上訴人基於損害上訴人債權之故意，為脫免
    執行而為虛偽之買賣並聲請停止拍賣，被上訴人於停止拍賣
    期間受有利息及違約金之損害共計825,317元等語。被上訴
    人則否認上訴人受有損害，經查：
  (一)縱認上訴人主張被上訴人等就系爭房屋增建部分為虛偽買賣
    屬實，惟該增建部分仍經執行法院查封拍賣，並於第二次強
    制執行之第一次拍賣時拍定乙節，為上訴人所自承，顯然被
    上訴人所為之虛偽買賣，並未能造成系爭不動產無法拍賣之
    效果。
  (二)上訴人雖主張：被上訴人甲○○提起第三人異議之訴並聲請
    停止強制執行，致上訴人於停止執行期間受有利息及違約金
    之損失等語。惟查被上訴人乙○○所保證之借款在停止拍賣
    期間仍繼續計算利息及違約金，故上訴人並未因停止執行而
    受有利息及違約金之損失。縱使系爭不動產所定之金額不足
    清償被上訴人乙○○所保證之借款本金、利息及違約金，上
    訴人並未主張並証明本件若未聲請停止拍賣則可賣得更好之
    價金以清償乙○○所保證之借款，亦未舉證證明本件若未停
    止拍賣則其所保證之利息及違約金將可受償卻因停止拍賣而
    無法受償之事實，則其主張被上訴人甲○○聲請停止強制執
    行致其於停止執行期間受有利息及違約金之損害云云，即無
    可採。
五、上訴人既未能證明其因停止拍賣而受有利息及違約金之損害
    ，其依據民法第184條第1項前後段及第185條規定，並類推
    適用民事訴訟法第531條規定，請求被上訴人賠償825,317元
    及自起訴狀繕本送達之翌日起按年息5%計算之利息為無理由
    ，不應准許。是則原駁回上訴人之請求，於法並無不合。上
    訴意旨指摘原判決不當，求予廢棄改判，為無理由，應予駁
    回。
六、本件事證已臻明確，兩造其餘主張與舉證，無一一論列之必
    要，併此敘明。
丙、據上論結，本件上訴為無理由，依民事訴訟法第385條第1項
    前段第449條第1項、第78條，判決如主文。
中　　華　　民　　國　　94　　年　　6 　　月　　14　　日
　　　　　　　　　民事第五庭審判長法　官　林丁寶
　　　　　　　　　　　　　　      法　官  陳博享
　　　　　　　　　　　　　　      法　官  高鳳仙
正本係照原本作成。
不得上訴。
中　　華　　民　　國　　94　　年　　6 　　月　　20　　日
　　　　　　　　　　　　　　　　　書記官　黃慶霽
